---
title: "homework"
author: "Stanislav Legkovoy"
date: "`r Sys.Date()`"
output: 
  html_document: 
    keep_md: yes
---

```{r setup, include=FALSE}
knitr::opts_chunk$set(echo = TRUE)
```

```{r libs, echo=FALSE, message=FALSE}
library(tidyverse)
library(clinPK)
library(pROC)
```

```{r data}
trauma <- read.csv("data/trauma.csv")
```

## Задание №1

Предварительно преобразуем данные, переведя параметры рост (Height) и вес (Weight) субъектов в соответствии с нормальной метрической системой мер - сантиметры и кг соответственно
  + поменяем тип данных с текстового на числовой для уровня гемоглобина (Hb), переведя в NA нулевые значения
  + рассчитаем описательные статистики
  + рассчитаем коэффициент массы тела BMI
  + отметим субъектов чей BMI больше 30 (BMIgt30)

```{r data-processing}

trauma1 <- trauma %>% 
   select(-X) %>% 
   mutate(Height_cm = round(inch2cm(as.numeric(gsub('"', "", Height))),1),
          Weight_kg = round(lbs2kg(as.numeric(gsub(',', ".", Weight))),1),
          Hb_num = if_else(Hb != '0', as.numeric(gsub(',', ".", Hb)), NA_integer_)) %>% 
   select(-c("Height", "Weight", "Hb"))

psych::describe(trauma1) %>% 
  as_tibble(rownames = "param") %>% 
  filter(!param %in% c("id", "Name*", "Sex*"))

trauma2 <- trauma1 %>% 
  mutate(BMI = round(calc_bmi(Weight_kg,Height_cm),1),
         Hb_status = if_else(Sex == "Female", if_else(between(Hb_num, 12, 14), 0, 1), if_else(between(Hb_num, 13.5, 16), 0, 1)),
         BMIgt30 = if_else(BMI > 30, 1, 0)) 
```

Рассчитаем: 
  1) количество пациентов
  2) процент случаев среди людей 
со сниженным гемоглобина (мужчин и женщин отдельно)

```{r task-1}

trauma2 %>% 
  filter(!is.na(Hb_status)) %>% 
  group_by(Sex, Hb_status) %>% 
  count()

trauma2 %>% 
  filter(!is.na(Hb_status)) %>% 
  group_by(Sex) %>% 
  summarise(mean_Hb_status = mean(Hb_status))
```
Можем резюмировать, что большинство женщин (~60%) в той или иной степени обнаруживают анемию в анамнезе; среди мужчин - 37% таковых.

## Задание №2

Рассчитаем: 
  1) среднее значение и стандартное отклонение коээфициента BMI среди всех пострадавших от самоката; 
  2) количество людей, чей BMI больше 30 (== страдающие серьёзной степенью ожирения).

```{r task-2}
trauma2 %>% 
  summarise(BMI_mean = mean(BMI), 
            BMI_SD = sd(BMI))

trauma2 %>% 
  group_by(BMIgt30) %>% 
  count()
```
Подавляещее большинство людей имеют BMI меньше 30 (>93%). Ожирение диагностировано у ~7% пострадавших.
В среднем коэффициент BMI пострадавших равен 26, стандартное отклонение - 2.57.

## Задание №3

```{r task-3, message=FALSE}

death_Hb_roc <- roc(Death ~ Hb_num, data=trauma2, ci=TRUE)

ggroc(death_Hb_roc,  color="#008491", size=1)+
  scale_y_continuous(expand=c(0,0),
                     breaks=seq(0,1,0.2))+
  scale_x_reverse(expand=c(0,0),
                  breaks=seq(0,1,0.2))+
  labs(y="Sensitivity", x="Specificity",
       title="ROC curve\n(Death vs Hg_level)")+
  theme_classic()+
  theme(axis.title = element_text(face="italic"),
        plot.title = element_text(face="bold", hjust = 0.5, color="grey40"))
```

Данная форма кривой может быть обусловлена характером связи (низкая/умеренная) между числовым уровнем гемоглобина при поступлении (Hg_num) и изучаемым исходом (наступление/не наступление смерти). Может статьтся так, что вследствии травмы пострадавший/-ая потерял/-а много крови (постгемморагическая анемия, острая или острая вкупе с хронической (например как бывает у женщин на фоне обильных месячных)), в результате чего вероятность умереть может повыситься.  

## Задание №4

Площадь под ROC-кривой, 95% двусторонний ДИ для площади под ROC-кривой.

```{r task-4, message=FALSE}

death_Hb_roc$auc

death_Hb_roc$ci

```

## Задание №5

Результаты расчёта порогового значения, чувствительности и специфичности для шкалы комы Глазго отображены на графике ниже. 

```{r task-5, message=FALSE}

death_gsc_roc <- roc(Death ~ GSC, data = trauma2, ci = TRUE)

best_death_gsc_roc <- death_gsc_roc %>% 
  coords(x = "best", best.method = "closest.topleft") %>%
  mutate(label_ = sprintf("Threshold for GSC = %.1f\n  Sensitivity = %.1f\n  Specificity = %.1f",
                       threshold, sensitivity, specificity))

ggroc(death_gsc_roc, color = "#4b0082", size = 1) +
  geom_line(aes(x = x, y = y),
            data.frame(x = c(1, best_death_gsc_roc$specificity),
                       y = best_death_gsc_roc$sensitivity),
            linetype = "longdash", linewidth = 0.5, color =  "grey50") +
  geom_line(aes(x = x, y = y),
            data.frame(x = best_death_gsc_roc$specificity,
                       y = c(0, best_death_gsc_roc$sensitivity)),
            linetype = "longdash", linewidth = 0.5, color =  "grey50") +
  geom_point(aes(x = specificity, y = sensitivity), best_death_gsc_roc,
             color = "#fffA0e", size = 2) +
  geom_text(aes(x = specificity, y = sensitivity, label = label_),
            best_death_gsc_roc, hjust = -0.1, vjust = 1) +
  scale_y_continuous(expand = c(0,0),
                     breaks = seq(0,1,0.2)) +
  scale_x_reverse(expand = c(0,0),
                  breaks = seq(0,1,0.2)) +
  labs(x = "Specificity", y = "Sensitivity",
       title = "ROC curve\n(Death vs. GSC)") +
  theme_classic() +
  theme(axis.title = element_text(face = "italic"),
        plot.title = element_text(face = "bold", hjust = 0.5, color="grey40"))

```

## Задание №6

```{r task-6, message=FALSE}

trauma2 %>% 
  select(-id, -Name, -Sex, -Hb_status, -BMIgt30) %>% 
  pivot_longer(cols=-Death, names_to="Var") %>% 
  group_by(Var) %>% 
  summarize(AUC = roc(Death, value, ci=T)$ci[2]) %>% 
  arrange(-AUC)

```
Исходя из полученных результатов, у параметра балл по шкале комы FOUR (FOUR) максимальная площадь под ROC-кривой т.к. этот параметр, вероятно, в силу своей эффективности (относительно оценок неврологического статуса, рефлексов ствола мозга, дыхательного паттерна и т.д.) даёт наиболее точное предсказание исхода (смерть/выживание пострадавшего) при черепно-мозговой травме и, хоть и не намного, даже превосходит другую шкалу - шкалу комы Глазго (GSC). Наименьшую же площадь даёт числовая переменная роста (Height_cm, после ряда преобразований) - скорее всего потому, что как таковую связь между вышеуказанными проследить затруднительно в данном контексте. 
