---
title: "Homework#2"
author: "Stanislav Legkovoy"
date: "`r Sys.Date()`"
output: 
  html_document:
    keep_md: yes
---

```{r setup, include=FALSE}
knitr::opts_chunk$set(echo = TRUE)
```


```{r libs, echo=FALSE, message=FALSE}
library(tidyverse)
library(plotly)
library(rstatix)
library(corrplot)
library(ggpubr)
library(GGally)
library(factoextra)
library(pheatmap)
library(FactoMineR)
library(ggbiplot)
library(tidymodels)
library(embed)
```

## Задание 1 

```{r data}

lifexp <- readRDS("data/life_expectancy_data.RDS")

```

## Задание 2 

```{r task-2}

plot_ly(data = lifexp %>% 
          mutate(lbl = sprintf("Unemployment: %.2f Life expectancy: %.1f",
                               Unemployment, `Life expectancy`)),
        x = ~Unemployment, y = ~`Life expectancy`, 
        type = 'scatter', mode = "markers", 
        color = ~continent,
        text = ~lbl, hoverinfo = "text",
        marker = list(size = 10), alpha = 0.5) %>%
  layout(xaxis = list(title = "Unemployment, %"),
         yaxis = list(title = "Life expectancy, year", zeroline = FALSE),
         title = "Life expectancy vs. Unemployment, by Continent")

```

## Задание 3

```{r task-3}

lifexp1 <- lifexp %>% 
  filter(continent %in% c("Africa", "Americas")) 

stat.test <- lifexp1 %>% 
  rstatix::t_test(`Life expectancy` ~ continent) %>% 
  add_xy_position(x = "continent")

ggboxplot(
  lifexp1, 
  x = "continent", y = "Life expectancy", 
  ylab = "Life expectancy, year", xlab = "Continent", 
  add = "jitter"
  ) + 
  labs(subtitle = get_test_label(stat.test, detailed = TRUE)) + 
  stat_pvalue_manual(stat.test, tip.length = 0) 
```

## Задание 4

```{r task-4-1, fig.height=10, fig.width=10, warning=FALSE}

lifexp2 <- lifexp %>% 
  select(is.integer | is.numeric, -Year)

cor_plot <- lifexp2 %>%
  select(everything()) %>%
  psych::corr.test(adjust = "BH")  

corrplot(corr = cor_plot$r,
         p.mat = cor_plot$p,
         method = "color",
         order = "hclust")

```

```{r task-4-2, fig.width=25, fig.height=25}

cor_plot2 <- ggpairs(lifexp2,
        title = 'Correlations in lifeExp dataset',progress = F) +
    theme_minimal() +
    scale_fill_manual(values = c('#69b3a2')) +
    scale_colour_manual(values = c('#69b3a2'))

cor_plot2

```

## Задание 5

```{r task-5, warning=FALSE}

lifexp2 <- lifexp %>%
  column_to_rownames('Country')%>% 
  select(is.integer | is.numeric, -Year)

lifexp2_scaled <- scale(lifexp2) %>% round(2)
lifexp2_dist<- dist(lifexp2_scaled, 
                        method = "euclidean")

as.matrix(lifexp2_dist)[1:6,1:6]

lifexp2_hc_ward <- hclust(d = lifexp2_dist, 
                        method = "ward.D2")

fviz_dend(lifexp2_hc_ward, 
          cex = 0.4, main = "Dendrogram, All variables numeric, Ward's method",
          k=5, k_colors = c("#cc0337", "#010d85", "#37953f", "#f98866", "#5BC7F2"),
          color_labels_by_k = TRUE,
          rect = TRUE)

fviz_dend(lifexp2_hc_ward, 
          cex = 0.4, main = "Dendrogram, All variables numeric, Ward's method(circular)",
          k=5, k_colors = c("#cc0337", "#010d85", "#37953f", "#f98866", "#5BC7F2"),
          color_labels_by_k = TRUE,
          type = "circular")

```

## Задание 6


```{r task-6}

pheatmap(lifexp2_scaled, 
         show_rownames = FALSE, 
         clustering_distance_rows = lifexp2_dist,
         clustering_method = "ward.D2", 
         cutree_rows = 5,
         cutree_cols = length(colnames(lifexp2_scaled)),
         angle_col = 45, 
         main = "Dendrograms for clustering rows and columns with heatmap")

```

Строки объединены в 5 кластеров (исходя из дендрограммы выше). Довольно ярко выражена однородность между переменными GDP и GNI (для всех кластеров). Для первого и второго кластеров подобная однородность прослеживается для переменной Per Capita. Весьма примечателен второй клатер, включающий в себя узкую группу наблюдений. Также более менее однородным является первый и второй кластера для переменнной Hospital beds. Для переменных Measless Immunization, DPT Immunization и HepB3 Immunization ситуация аналогична предыдущей (особенно первый кластер).

## Задание 7

```{r task-7}

lifexp_full.pca <- prcomp(lifexp2, 
                        scale = T,
                        ) 

summary(lifexp_full.pca)

fviz_eig(lifexp_full.pca, addlabels = T, ylim = c(0, 40))

fviz_pca_var(lifexp_full.pca, select.var = list(contrib = 5), col.var = "contrib")

fviz_contrib(lifexp_full.pca, choice = "var", axes = 1, top = 20) # 1
fviz_contrib(lifexp_full.pca, choice = "var", axes = 2, top = 20) # 2
fviz_contrib(lifexp_full.pca, choice = "var", axes = 3, top = 20) # 3
```

Наибольший вклад в изменении вариативности наблюдений вносит первая компонента PC1 (39.9%). Далее представлен PCA-plot, для которого число наиболее важных переменных для двух главных компонент сокращено до 5 и выделен вклад каждой из них (посредством длины стрелки переменной и её направления, всего 3 группы), при этом переменная Infant Mortality направлена обратно пропорциональна Immunization переменным. Также были отдельно отображены конкретные переменные, вклад которых наиболее существенен для первых 3 главных компонент (особенно приятен взору разбор третий компоненты, где первые две переменные объясняют львиную долю её вариации).

## Задание 8

```{r task-8}

plott <- ggbiplot(lifexp_full.pca, 
         scale=0, 
         groups = as.factor(lifexp$continent),
         ellipse = T,
         alpha = 0.2,
         labels = rownames(lifexp2), 
         labels.size = 2.1) +
  theme_minimal()

plott

ggplotly(plott)
```

## Задание 9

Можно резюмировать, что алгоритм PCA на этих данных сошёлся довольно скверно, т.к. две первые главные компоненты объясняют чуть более 50% изменений в данных - далее прирост становится и вовсе примерно одинаковым, постепенно уменьшаясь (смотри на строку Cumulative Proportion в таблице Importance of components) - можно предположить, что в данных как таковых корреляций между переменными и скрытых факторных переменных нет ==> потенциально доступен для использования регрессионный анализ. 

## Задание 10

```{r task-10}

umap_prep <- recipe(~., data = lifexp2) %>% 
  step_normalize(all_predictors()) %>% 
  step_umap(all_predictors()) %>%  
  prep() %>%  
  juice() 

umap_prep %>%
  ggplot(aes(UMAP1, UMAP2)) + 
  geom_point(aes(color = lifexp$continent), 
             alpha = 0.7, size = 2) +
  labs(color = NULL) 

```

Алгоритмы PCA и UMAP отработали схожим образом, дивергируя наблюдения по континентам приблизительно в одной манере - например, континенты Африка и Европа в обоих случаях находятся по разные стороны (в сравнении с графиком из задания 8) шкалы UMAP1 (аналог PCA1).

## Задание 11

```{r task-11-0}

pca_run <- function(cols) {
  
  dat <- lifexp2 %>% select(-cols)

  lifexp_full.pca <- prcomp(dat, 
                          scale = T) 
  
  print(summary(lifexp_full.pca))
  
  print(fviz_eig(lifexp_full.pca, addlabels = T, ylim = c(0, 40)))
  
  print(fviz_pca_var(lifexp_full.pca, select.var = list(contrib = 5), col.var = "contrib"))
  
  print(fviz_contrib(lifexp_full.pca, choice = "var", axes = 1, top = 20)) # 1
  print(fviz_contrib(lifexp_full.pca, choice = "var", axes = 2, top = 20)) # 2
  print(fviz_contrib(lifexp_full.pca, choice = "var", axes = 3, top = 20)) # 3
  
  plott <- ggbiplot(lifexp_full.pca, 
         scale=0, 
         groups = as.factor(lifexp$continent),
         ellipse = T,
         alpha = 0.2) +
  theme_minimal()

  print(plott)

}
  
```


```{r task-11-1, warning=FALSE}
vec1 <- c("Life expectancy", "GDP", "Per Capita", "Hospital beds", "Sucide Rate")
pca_run(vec1) 
```

```{r task-11-2, warning=FALSE}
vec2 <- c("Unemployment", "Clean fuels and cooking technologies", "Measles Immunization", "Basic sanitation services", "Rural population")
pca_run(vec2) 
```

```{r task-11-3, warning=FALSE}
vec3 <- c("GNI", "Mortality caused by road traffic injury", "DPT Immunization", "Tuberculosis treatment", "Non-communicable Mortality", "Rural population")
pca_run(vec3) 
```

В целом мы можем наблюдать скачки во вкладе тех или иных компонент в объяснении вариативности данных (что видно как по графику 1, так и по таблице Importance of components), но везде первая главная компонента остаётся самой значимой в процентном отношении. На PCI-плотах могут становиться значимые другие переменные после удаления случайных. Понятно, что также будет отличаться вклад тех или иных переменных в первый, второй и третий компоненты. Что касается biplot'ов тут можно лицезреть определённое единнобразие в расположение эллипсов, группирующих наблюдения по континентам (исключая набор переменных-стрелок, конечно).

## Задание 12

```{r task-12}

lifexp3 <- lifexp %>% 
  mutate(african_flag = if_else(continent == "Africa", 1, 0),
         oceania_flag = if_else(continent == "Oceania", 1, 0)) %>% 
  select(is.integer | is.numeric, -Year)

lifexp_full.pca <- prcomp(lifexp3, 
                        scale = T) 

summary(lifexp_full.pca)

fviz_eig(lifexp_full.pca, addlabels = T, ylim = c(0, 40))

fviz_pca_var(lifexp_full.pca, select.var = list(contrib = 5), col.var = "contrib")

fviz_contrib(lifexp_full.pca, choice = "var", axes = 1, top = 20) # 1
fviz_contrib(lifexp_full.pca, choice = "var", axes = 2, top = 20) # 2
fviz_contrib(lifexp_full.pca, choice = "var", axes = 3, top = 20) # 3

plott <- ggbiplot(lifexp_full.pca, 
         scale=0, 
         groups = as.factor(lifexp$continent),
         ellipse = T,
         alpha = 0.2) +
theme_minimal()

plott
```


Исходя из полученных результатов, можно предположить, что добавление dummy-переменных не оказало существенного влияния на объяснение вариативности данных (но заметен определённый вклад dummy-переменной в PC1 - той что маркирует записи из африканского континента). Потенциально, имея ввиду тот факт, что переменная continent не числовая и не участвует в анализе PCA, внедрение подобных dummy-деривативов могло бы улучшить анализ. Однако, с другой стороны, эти dummy переменные в какой-то степени дублируют уже имеющуюся переменную continent, которая используется для группировки наблюдений. При этом надо заметить, что такие dummy содержат меньше информации, чем оригинальные переменные.  